【裁判字號】    98,台上,5523
【裁判日期】    980924
【裁判案由】    違反毒品危害防制條例等罪
【裁判全文】
最高法院刑事判決            九十八年度台上字第五五二三號
上  訴  人  乙○○
                    之1號
選任辯護人  張永昌律師
上  訴  人  甲○○
                    （
選任辯護人  吳春生律師
            鄭伊倫律師
上列上訴人等因違反毒品危害防制條例等罪案件，不服台灣高等
法院高雄分院中華民國九十八年六月十五日第二審判決（九十八
年度上訴字第五一二號，起訴案號：台灣高雄地方法院檢察署九
十七年度偵字第二０八四六、二四九五四號），提起上訴，本院
判決如下：
    主  文
上訴駁回。
    理  由
按刑事訴訟法第三百七十七條規定：上訴於第三審法院，非以判
決違背法令為理由不得為之；是提起第三審上訴，應以原判決違
背法令為理由，係屬法定要件；如果上訴理由書狀並未依據卷內
訴訟資料具體指摘原判決不適用何種法則或如何適用不當，或所
指摘原判決違法情事顯與法律規定得為第三審上訴理由之違法情
形不相適合時，均應認其上訴為違背法律上之程式，予以駁回。
本件原判決撤銷第一審關於上訴人乙○○幫助販賣第一級毒品（
二罪）及上訴人甲○○部分之科刑判決，改判論處乙○○共同販
賣第一級毒品二罪刑（各處有期徒刑十五年，並為相關從刑之宣
告；主刑部分應執行有期徒刑十五年二月。至乙○○被訴轉讓第
一級毒品二罪部分，原判決維持第一審諭知乙○○無罪之判決，
駁回檢察官就此部分之第二審上訴確定）；另論處甲○○共同販
賣第一級毒品二罪刑（均累犯，各處有期徒刑十五年四月，並為
相關從刑之宣告）及轉讓第一級毒品二罪刑（均累犯，各處有期
徒刑一年二月，並為相關從刑之宣告。甲○○所犯四罪之主刑部
分應執行有期徒刑十六年）。已詳敘其調查證據之結果及證據取
捨並認定事實之理由；所為論斷，均有卷存證據資料可資覆按。
從形式上觀察，原判決各該部分並無違背法令之情形。乙○○之
上訴意旨略以：(一)原判決理由所載之監聽時間為民國九十四年四
月十八日至同年六月九日，顯與本件犯罪時間九十七年四月中旬
有甚大差距。原判決以此監聽譯文為乙○○不利之認定，有理由
矛盾之違背法令。(二)乙○○搭乘甲○○之汽車至邱春德住處，係
留在車上，未進入邱家，已經甲○○證實。縱認乙○○有進入邱
家，但依邱春德於第一審證述：彼與甲○○談話時，都是講悄悄
話，乙○○則在看電視或跟小孩玩，甲○○將邱春德所交付之金
錢轉交給乙○○清點後，有再將錢交還甲○○，彼問甲○○，乙
○○是否知道彼等是在做毒品交易，甲○○說乙○○不知道等情
。原判決未說明何以不採上開有利乙○○之證詞，僅以邱春德於
偵查時簡略之證詞為乙○○不利之認定，有違證據法則及判決理
由矛盾等語。甲○○之上訴意旨略稱：(一)原判決未詳述邱春德、
呂東穎於檢察事務官、司法警察（官）調查時所為之陳述，如何
具有可信性與必要性，且較審理中之陳述為可採，以及彼等於檢
察官訊問時之陳述，如何無「顯有不可信之情況」，遽認上開陳
述具證據能力，有理由不備之違誤。(二)原審未傳喚呂東穎調查，
已侵害甲○○之詰問權；另未依甲○○之請求，傳喚邱春德調查
，復未說明不予調查之理由，判決違背法令。(三)邱春德、呂東穎
皆為施用毒品之人，應有補強證據佐證彼等證詞之真實性。原判
決僅憑彼等不利於甲○○之證詞，認定甲○○有販賣毒品營利之
意圖及行為，於證據法則有違。(四)邱春德於第一審證述：「（問
：今天表示是託甲○○買毒品，為何之前卻說是向甲○○買毒品
？答：）因為我想交保回去，我怕會被收押」等語，足徵邱春德
於偵查時，心理顯受相當程度之抑制而為不實之陳述；反觀彼在
第一審時，恐懼受羈押處分之心理狀況已排除，應認彼於第一審
之證詞具有較高之證明力。原判決以邱春德於第一審之證詞係事
後維護之詞而不採，採證違背經驗法則。(五)原判決謂監聽譯文內
容係「疑有與海洛因交易有關之對話」等情，既係存疑之狀況，
如何以監聽譯文認定甲○○有販毒犯行，足見原判決理由矛盾。
何況從監聽譯文中關於甲○○與邱春德之對話可知，甲○○曾多
次向邱春德詢問是否可以商借毒品止癮；若甲○○係販賣毒品者
，何須商借毒品。原判決未參酌上開對話內容，遽認邱春德之證
詞可信，有判決理由不備之違法。(六)甲○○於原審審理時，對證
據之證據能力曾表示意見，然書記官不予理會，於審判筆錄上仍
記載：「沒意見」；原審審判筆錄之完整性令人質疑。又原審未
將卷宗、筆錄及調查完畢之文書，逐一交由甲○○閱覽並告以要
旨，有違刑事訴訟法第二百八十八條之一及同法條之二規定等語
。
惟查：原判決就卷內各項證據之有無證據能力，已分別敘明邱春
德、呂東穎、乙○○、甲○○於偵查時以證人身分所為陳述及監
聽譯文均具有證據能力之理由（見原判決理由欄壹之二、三），
並無判決理由不備之違誤；且依原審九十八年五月十三日準備程
序筆錄記載，乙○○、甲○○與其等之辯護人於原審詢及對於各
該證人於審判外之陳述之證據能力有無意見時，僅表示邱春德、
呂東穎、甲○○於警詢之陳述不具證據能力等詞（見原審卷第七
六頁），原判決審酌乙○○、甲○○與其等之辯護人未爭執部分
之證據作成時之情況，尚無違法不當之瑕疵，因認均具有證據能
力，並無不適用法則或適用法則不當之違誤。又原判決依憑乙○
○、甲○○之部分供述，證人邱春德、呂東穎於檢察官訊問時之
證詞，卷附監聽譯文（原判決正本第六頁第十六行將「九十七年
」誤繕為「九十四年」，雖欠嚴謹，然乙○○之上訴意旨(一)執以
指摘，並非合法之上訴理由）等各項證據資料，於理由欄貳之一
詳敘認定乙○○、甲○○共同意圖營利而為原判決事實欄一販賣
第一級毒品海洛因予邱春德二次犯行之理由。對於乙○○、甲○
○否認該二次販賣海洛因犯行，乙○○辯稱：伊留在甲○○之車
上，沒有交付海洛因或收錢及甲○○辯稱：其係無償供給邱春德
施用各云云，認與事實不符而均無足採等情，逐一加以指駁；並
就證人邱春德於第一審所稱：彼係委託甲○○購買等語，說明係
事後迴護之詞，不足採為有利甲○○認定之理由（見原判決理由
欄貳之一(一)、(二)）。另敘明認定乙○○、甲○○均具有營利意圖
而為各該販賣海洛因犯行之理由（見原判決理由欄貳之一(三)）。
再原判決依憑甲○○之自白及證人邱春德、呂東穎於檢察官訊問
時之證詞，於理由欄貳之二詳敘認定甲○○有原判決事實欄二轉
讓海洛因予呂東穎二次犯行之理由。經核原判決各該部分之採證
認事並無違反經驗法則、論理法則，亦無任意推定犯罪事實、違
背證據法則、判決理由不備、理由矛盾或適用法則不當之違誤。
又證據之證明力係由法院本於確信自由判斷，證人之證言縱令先
後未盡相符，但事實審法院本於審理所得之心證，就其證言一部
分認為確實可信予以採取，原非法所不許。同一證人前後供述之
證言彼此不能相容時，則採信其部分證言時，當然排除其他部分
證言，此為法院取捨證據法理上當然結果，縱未於判決理由內說
明捨棄其他部分證言而僅說明採用某部分證言之理由，於判決本
旨亦無影響。乙○○之上訴意旨(二)及甲○○之上訴意旨(一)、(三)、
(四)就原審採證認事職權之適法行使及原判決已明白論斷之事項，
重為事實上之爭執，均非適法之第三審上訴理由。另甲○○及其
辯護人於原審並未聲請傳喚呂東穎調查；至於甲○○之辯護人在
原審準備程序期日，固以言詞聲請傳喚證人邱春德（見原審卷第
七五頁），然邱春德已於第一審以證人身分到庭並為交互詰問，
且於檢察官詰問時陳明：「（問：偵查中所述是否說謊？答：）
沒有」（見第一審卷第八五至一０一頁），原審未依其聲請重為
調查，並不影響本件犯罪事實之認定。又販賣毒品者，並非當然
不會向他人商借毒品；卷內之監聽譯文中縱有甲○○向他人商借
毒品之情事，亦不足憑為甲○○無販賣海洛因予邱春德犯行之認
定。甲○○之上訴意旨(二)、(五)均不得執為上訴第三審之適法理由
。復按審判長應將證物提示當事人、代理人、辯護人或輔佐人，
使其辨認，如係文書而被告不解其意義者，應告以要旨；卷宗內
之筆錄及其他文書可為證據者，應向當事人、代理人、辯護人或
輔佐人宣讀或告以要旨；審判長每調查一證據畢，應詢問當事人
有無意見；法院應予當事人、代理人、辯護人或輔佐人，以辯論
證據證明力之適當機會，刑事訴訟法第一百六十四條、第一百六
十五條第一項、第二百八十八條之一第一項、第二百八十八條之
二分別定有明文。核閱原審九十八年六月一日之審判筆錄，對於
採為判決基礎之上開證據資料，已逐一向檢察官、乙○○、甲○
○與其等之辯護人提示並分別告以要旨，詢問有無意見，已賦予
甲○○陳述意見及辯論各該證據證明力之機會（見原審卷第九五
至一０五頁），所踐行之訴訟程序並未違背上開規定，筆錄之記
載亦無不完整之情事。甲○○之上訴意旨(六)及乙○○、甲○○之
其他上訴意旨顯非依據卷內訴訟資料具體指摘原判決有何違背法
令之情形，徒憑己見，任意指摘原審查證未盡、原判決理由不備
、理由矛盾，核與法律規定得為第三審上訴理由之違法情形不相
適合。應認乙○○、甲○○之上訴均違背法律上之程式，俱予駁
回。
據上論結，應依刑事訴訟法第三百九十五條前段，判決如主文。
中    華    民    國  九十八  年    九    月  二十四  日
                      最高法院刑事第七庭
                          審判長法官  林  永  茂
                                法官  吳  昆  仁
                                法官  蘇  振  堂
                                法官  蕭  仰  歸
                                法官  林  立  華
      本件正本證明與原本無異
                                      書  記  官
中    華    民    國  九十八  年    九    月  二十八  日
                                                      R


司法院資訊處製作；財團法人民間司法改革基金會備份。
